【裁判字號】    92,簡上,145
【裁判日期】    920821
【裁判案由】    妨害兵役
【裁判全文】
臺灣臺北地方法院刑事判決                        九十二年度簡上字第一四五號
    上  訴  人  甲○○  男  二.
右列上訴人因妨害兵役案件，不服本院台北簡易庭中華民國九十二年三月二十日九十
二年度簡字第九七一號第一審判決 (聲請簡易處刑案號九十二年度偵字第一七二七號
)提起上訴，本院管轄之第二審合議庭判決如左：
    主      文
上訴駁回。
    事      實
一、甲○○係三軍部隊教育召集精誠十二之四應召員，經臺北市後備司令部核發教育
    召集令，指定其應於民國九十一年七月二日上午八時許，至基隆市七堵區○○○
    路四一號北五堵營區之基隆一七六旅步四營地點報到，甲○○因所任職之致伸實
    業股份有限公司預定外派其於同年七月三日至同年七月十日前往大陸地區出差，
    遂於同年六月二十六日向臺北市團管區提出申請免除召集獲准，惟甲○○已知其
    出差計畫業經延期至九十一年七月二十七日，並未於九十一年七月三日出境前往
    大陸地區，且其明知因故未出境需於規定時限內向指定召訓部隊報到，竟意圖避
    免教育召集，而未於免除召集原因消滅後至指定地點報到逾二日，嗣台北市後備
    司令部於九十一年八月二十一日查詢甲○○入出境紀錄，始獲上情。
二、案經臺北市後備司令部移送台灣台北地方法院檢察署檢察官偵查而聲請簡易判決
    處刑。
    理      由
一、訊據被告甲○○固不否認其因故未出境後，並未依限於指定日期前往基隆一七六
    旅步四營地點報到之事實，然矢口否認有何妨害兵役之故意，辯稱：伊曾經打電
    話詢問基隆一七六旅步四營，當時訓練單位回覆若免除召集核覆，可免除此次召
    集云云，惟查：
  (一)右揭事實，有臺北市後備司令部九十一年度三軍動員部隊教育召集免除切結書、
    申請免除召集核覆表及被告入出境查詢結果各一份附於偵查卷可憑，而被告原訂
    於九十一年七月三日至同年七月十日前往大陸地區出差，其後因故順延至九十一
    年七月二十七日乙節，亦經其於本院訊問時坦承不諱，且有卷附之致伸實業股份
    有限公司出差申請單二紙可稽（本院九十二年度簡字第九七一號案卷第十五頁、
    第十六頁），堪信為真實，又被告辯稱：九十一年七月八日接到申請免除召集核
    覆表後有再打電話去臺北市後備司令部詢問，他說教育召集已經結束，這次不用
    去報到，下次會再召集一次云云，然其是否確實有為上開詢問、詢問時是否確有
    詳細告知其免除召集之原因及因故未出境之經過情形、詢問之人員所服務之單位
    及姓名為何等節，均未能提出明確之證據以供本院詳查，且經本院向臺北市後備
    司令部函查結果，該部辦理召集作業及民眾查詢均引用兵役法及相關法規為依據
    ，並以書面資料正式函覆，認被告上開供詞與事實不符及欠缺依據，此有該部九
    十二年五月二十七日昂愛字第九二ＯＯＯ四五七Ｏ號函一紙附卷可參，且核諸被
    告於辦理申請免除召集時所填載之切結書上明確記載：「本人甲○○因需於召集
    期間出國故向鈞部申請免除本次召集，本人亦知悉若有以下情況：一、因故未出
    境。二、召訓報到時限前返國。需逕於規定時限內向指定召訓部隊報到，若本人
    未依規定報到，均由司法機關依妨害兵役治罪條例論處。」等語，顯見被告應已
    明知於教育召集期間苟未如期出境，即如期應向召訓部隊報到甚明，是被告上開
    所辯，尚難採信。
  (二)又被告雖於本院審理時辯稱：因辦理免除教育召集令時，已連同教育召集令一起
    收回，伊並不知道要到何地點報到，只大概知道在基隆，但部隊番號及地址伊記
    不起來云云，惟縱使被告此部分所辯係屬真實，其亦僅須打電話至臺北市後備司
    令部詢問後，即可如期前往指定部隊辦理報到，自無法以此卸責，綜上所述，本
    件罪證明確，被告犯行堪以認定，應依法論科。
二、原審核上訴人所為，係犯妨害兵役罪，適用妨害兵役治罪條例第六條第一項第四
    款，刑法第十一條前段、第四十一條第一項前段、第七十四條第一款，罰金罰鍰
    提高標準條例第一條前段、第二項規定，審酌上訴人犯罪動機、目的手段、犯罪
    後態度、犯罪所生之危害等一切情狀，量處有期徒刑三月，如易科罰金以三百元
    折算一日，並予以緩刑二年，其認事用法，均無不合，量刑亦屬妥適，被告上訴
    意旨否認犯罪，指摘原判決不當，為無理由，應予駁回。
據上論斷，應依刑事訴訟法第四百五十五條之一第一項、第三項、第三百六十八條判
決如主文。
本案經檢察官      到庭執行職務
中      華      民      國     九十二    年      八      月    二十一   日
                                      臺灣臺北地方法院刑事第九庭
                                          審判長法  官  薛  中  興
                                                法  官  黃  雅  君
                                                法  官  吳  佳  薇
本判決不得上訴。
右正本證明與原本無異。
                                                書記官  許  博  為
中      華      民      國     九十二    年      八      月    二十一   日


司法院資訊處製作；財團法人民間司法改革基金會備份。
